臺灣高雄地方法院刑事判決　　　　　　　　　　　　　九十三年度訴字第六七號
　　公　訴　人　臺灣高雄地方法院檢察署檢察官
　　被　　　告　甲○○
　　指定辯護人　本院公設辯護人戊○○
右列被告因殺人未遂案件，經檢察官提起公訴（九十三年度偵字第五九二五號），本
院判決如左：
    主  文
甲○○殺人，未遂，處有期徒刑伍年。
    事  實
一、甲○○於民國九十二年十二月某日起，因時常至丁○○所工作之高雄市左營區○○○路一號酒攤檳榔攤購買香菸及檳榔，而對於丁○○漸生情愫，然因知悉丁○○已有交往多時之男友丙○○後，即先以書信警告丙○○三天內離開丁○○，否
    則將對之不利，惟丙○○不為所動，甲○○即於九十三年三月十四日下午四時四
    十九分許，以行動電話0000000000號傳送「我已經有想殺死他的念頭
    」之簡訊予丁○○，復於翌日即九十三年三月十五日下午四時二十分許，甲○○
    因知悉丙○○之下班時間及返家路徑，持其父親所有刀刃部分長十六公分之尖銳
    魚刀一支，騎乘車牌號碼ＯＷＴ─三六０之重型機車，在高雄市○○○○○街由
    南向北搜尋，嗣於同日下午四時五十分許，見丙○○騎乘機車在高雄市三民區○○○街與察哈爾街口等紅燈時，立即至丙○○左後方，基於可預見以魚刀刺入人
    之肩部及肩胛處可能產生死亡之結果，縱對於丙○○死亡亦無違背其本意之不確
    定故意，持預先準備之魚刀，由上往下刺丙○○右肩部及右肩胛處共二刀，致丙○○受有背部長四公分、寬一公分、深八公分及長三公分、寬一公分、深六公分
    之裂傷，甲○○見丙○○倒地後始離去。嗣經路人報警且文雄醫院即在附近，經
    緊急就醫救治後始倖免於死，甲○○於同日下午六時十四分許，經警在高雄市左
    營區○○○路三六九號地下一樓電梯旁空地，循線查獲，並扣得魚刀一把。
二、案經丙○○訴由高雄市政府警察局三民一分局報告臺灣高雄地方法院檢察署檢察
    官偵查起訴。
    理  由
一、訊據被告甲○○固坦承有於前揭時地持刀刺告訴人丙○○成傷之事實，惟矢口否
    認有何殺人未遂之犯行，辯稱係為了警告丙○○而已，並無殺人之犯意等語。經
    查：
  (一)被告確有於前揭時地持扣案之魚刀一把，近距離由上而下刺傷告訴人之右肩部及
    右肩胛處共二刀後離去，致告訴人受有背部長四公分、寬一公分、深八公分及長
    三公分、寬一公分、深六公分之裂傷等事實，為被告所自承在卷，核與告訴人於
    偵警訊及本院審理時指訴之情節相符，復有文雄醫院九十三年五月一日以（九三
    ）文雄字第０二六號函覆本院之告訴人就醫病歷影本一份附卷可稽，此外，並有
    作案用之魚刀一把扣案足憑。
  (二)被告於警訊中供述：「（問：你今日持魚刀對丙○○刺右肩部兩刀，是何用意？
    ）昨日手機簡訊給我女朋友丁○○說我已經有殺他的念頭，而今日殺他是要讓丁○○知道，我說到也做的到，所以今日才會去殺丙○○」、「（問：提示扣案你
    所持用刺殺丙○○尖刀，非常尖銳由背部刺殺會致人於死，你是否知情？）我知
    道持用該把尖刀從背部刺殺會致人於死，我是一時氣憤才會刺他二刀」等語（參
    見警卷第二頁反面及第四頁），被告復於起訴後人犯移審至本院時坦承起訴之犯
    罪事實，並且承認於警訊中上開之供述屬實（參見本院九十三年三月三十日訊問
    筆錄，本院審理卷第九頁及第十一頁），另參以被告確曾於案發以三封書信警告
    告訴人於三天內離開丁○○，否則將對之不利，並於九十三年三月十四日下午四
    時四十九分許，以行動電話0000000000號傳送「我已經有想殺死他的
    念頭」之簡訊予丁○○乙節，有簡訊照片一紙、書信三封及告訴人丙○○、證人
    丁○○迭於警訊及本院審理時到庭證述綦詳（參見警卷第七頁反面及本院審理卷
    第六十六頁）。
 (三)按殺人罪與傷害罪之區別，應視加害人有無殺意為斷，被害人所受傷害多寡及是
   否為致命部位，雖有時可藉為認定有無殺意之心證，尚不能據為絕對之標準。告
   訴人係自行就醫且急診時意識清楚等情，為告訴人所自承，復有文雄醫院之函覆
   之病歷資料在卷可稽，是如被告確有殺人之直接故意，在告訴人已身中二刀而大
   量出血之際，顯可輕易奪其性命，應無在其意識清楚而仍有求救能力之情形下輕
   易離開現場之理，足見被告主觀上尚無殺害告訴人之直接故意。惟被告持以刺殺
   告訴人之魚刀全長約三十一公分、刀刃部分長約十六公分、為鐵製、木頭柄，且
   刀鋒銳利，此有扣案之魚刀一把可佐，並經本院勘驗明確，而告訴人送醫後緊急
   接受外科清創及縫合手術，背部之傷口各長四公分、寬一公分、深八公分及長三
   公分、寬一公分、深六公分，而有出血多（Ｂｌｅｅｄｉｎｇ）之現象等情，業
   據文雄醫院之上開急診病歷及護理紀錄單記載明確（本院審理卷第五十二頁及第
   五十七頁）。又人體之肩部，若以利器砍刺，極有可能傷及動脈血管，導致大量
   失血而死亡等情，為一般人所週知之事實，被告亦於警訊自承知悉，再佐以被告
   於案發當時因向證人丁○○預告有殺死告訴人之念頭，並且對於告訴人不聽從其
   書面警告離開發生丁○○而處於盛怒之情境，其持刀刺殺所使之力道必非輕微，
   此從告訴人所受之傷勢深達八公分及六公分，已占刀刃部分達二分之一，可得證
   明被告案發當時用力之猛。被告竟僅因一時氣憤即持刀鋒銳利之魚刀，近距離朝
   告訴人右肩部及右肩胛處刺殺二次，致其受有前揭傷害，依被告主觀上事先即有
   通知丁○○有殺害告訴人之想法及客觀上被告刺殺行為及下手部位、力道、造成
   之傷勢等情，足認被告於行兇之際，可預見告訴人可能產生死亡之結果，而基於
   縱告訴人死亡亦無違背其本意之不確定故意，至為灼然。被告辯稱並無殺害告訴
   人之犯意；被告辯護人抗辯告訴人所受傷害不重，依文雄醫院之函示並未傷之內
   臟，應認被告僅有傷害故意等語，均無可採。
 (四)綜上所述，被告上開所辯，無非事後卸責之詞，不足採信。其前揭殺人未遂之犯
   行，洵堪認定，本件事證明確，應依法論科。
二、核被告所為，係犯刑法第二百七十一條第二項、第一項之殺人未遂罪。被告已著
    手於殺人行為之實行，而未發生死亡之結果，為未遂犯，酌依刑法第二十六條前
    段之規定減輕其刑。爰審酌被告與告訴人並無深仇大恨，僅因感情糾葛即持刀行
    兇，對於告訴人生命危害甚深，惟念其未曾受有期徒刑以上刑之宣告，此有臺灣
    高等法院被告全國前案紀錄表一份在卷可佐，堪認素行良好，僅因一時失慮，偶
    罹刑典，且事後坦承部分犯行，並經公訴人求處量刑最低刑度等一切情狀，量處
    如主文所示之刑。至扣案之水果刀一把，為被告父親所有，業據被告供述在卷，
    自不得宣告沒收之，附此敘明。
據上論斷，應依刑事訴訟法第二百九十九條第一項前段，刑法第二百七十一條第二項
、第一項、第二十六條前段，判決如主文。
本案經檢察官乙○○到庭執行職務。
中      華      民      國      九十三      年     六      月     四    日
                                  臺灣高雄地方法院刑事庭
                                      審判長法官  邱明弘
                                            法官  胡宜如
                                            法官  廖建瑜
右正本證明與原本無異。
如不服本判決，應於判決送達後十日內，向本院提出上訴狀。
                                          書記官  王翌翔
中      華      民      國      九十三      年     六      月     四    日
中華民國刑法第二百七十一條
(普通殺人罪)
殺人者，處死刑、無期徒刑或十年以上有期徒刑。
前項之未遂犯罰之。
預備犯第一項之罪者，處二年以下有期徒刑。
